臺灣高雄地方法院刑事裁定
111年度毒聲字第779號
聲  請  人  臺灣高雄地方檢察署檢察官
被      告  顏澤啓


上列被告因違反毒品危害防制條例案件，經檢察官聲請送觀察、
勒戒（111年度撤緩毒偵字第131號），本院裁定如下：
    主  文
顏澤啓施用第二級毒品，令入勒戒處所觀察、勒戒，其期間不得
逾貳月。
    理  由
一、聲請意旨如附件聲請書所載。　　　　　　　　　　
二、按犯毒品危害防制條例第10條之罪者，檢察官應聲請法院裁
    定，令被告入勒戒處所觀察、勒戒，其期間不得逾2月；依
    前項規定為觀察、勒戒或強制戒治執行完畢釋放後，3年後
    再犯第10條之罪者，適用本條前2項之規定，毒品危害防制
    條例第20條第1項、第3項分別定有明文。而上開所謂「3年
    後再犯」，只要本次再犯距最近1次觀察、勒戒或強制戒治
    執行完畢釋放，已逾3年者，即該當之，不因其間有無犯第1
    0條之罪經起訴、判刑或執行而受影響（最高法院刑事大法
    庭109年度台上大字第3826號裁定意旨參照）。
三、經查：
㈠、被告顏澤啓於民國110年3月7日22時許，在高雄市○○區○○街0
    巷0號住處內，以將第二級毒品甲基安非他命置入玻璃球燒
    烤後吸食煙霧之方式，施用甲基安非他命1次乙節，業據被
    告於警詢及偵查中坦承不諱，且其於110年3月10日7時50分
    許為警採尿送驗，結果呈安非他命、甲基安非他命陽性反應
    ，有臺南市政府警察局刑事警察大隊偵辦涉嫌毒品危害防制
    條例案送驗尿液及年籍對照表（尿液編號：110K058號）及
    臺南市政府衛生局110年3月19日濫用藥物尿液檢驗結果報告
    （檢體名稱：110K058號）在卷可佐，足認被告上開任意性
    自白與事實相符，堪以採認。本件事證明確，被告於上述時
    間施用甲基安非他命之事實，已可認定。
㈡、又被告前因施用毒品案件，經本院裁定令入勒戒處所施以觀
    察、勒戒後，認無繼續施用毒品傾向，於101年3月30日執行
    完畢釋放，並經臺灣高雄地方檢察署（下稱高雄地檢署）檢
    察官以101年度毒偵緝字第47、48號、101年度毒偵字第1899
    號不起訴處分確定，迄今並無再為觀察、勒戒或強制戒治處
    遇之紀錄，有臺灣高等法院被告前案紀錄表在卷可稽，本件
    係被告於前開觀察、勒戒執行完畢釋放3年後所為，依前揭
    說明，縱被告其間因犯施用毒品罪經起訴、判刑或執行，仍
    應依毒品危害防制條例第20條第3項規定，再予適用觀察、
    勒戒之機會。
㈢、至於被告本次施用毒品雖前經高雄地檢署檢察官以110年度毒
    偵字第1146號為附命戒癮治療之緩起訴處分，緩起訴期間自
    110年9月9日起至111年9月8日止，被告已完成戒癮治療，經
    該署觀護人於111年2月22日以110年度緩護療字第286號履行
    完成結案，然因被告於緩起訴期間另涉犯竊盜罪嫌，經臺灣
    橋頭地方檢察署（下稱橋頭地檢署）檢察官以111年度偵字
    第248號向臺灣橋頭地方法院（下稱橋頭地院）起訴，經高
    雄地檢署檢察官於111年7月10日以111年度撤緩字第294號撤
    銷緩起訴處分，被告未聲請再議，撤銷緩起訴處分確定等情
    ，有上開檢察官緩起訴處分書、撤銷緩起訴處分書、送達證
    書及臺灣高等法院被告前案紀錄表等件在卷可參，被告雖已
    完成戒癮治療，而「緩起訴處分之戒癮治療」與「觀察、勒
    戒或強制戒治」之處遇，因法律規定之程序、效果均不相同
    ，已無法等同視之，即被告初犯（或觀察、勒戒、強制戒治
    執行完畢釋放3年後再犯）施用毒品，經為命戒癮治療之緩
    起訴處分，若遭撤銷，檢察官針對該次撤銷緩起訴之施用毒
    品犯行，或者戒癮治療履行完畢，檢察官針對之後施用毒品
    犯行，均仍應依前揭毒品危害防制條例第20條或第23條之規
    定處理，亦可以再為緩起訴，然不得逕行起訴（最高法院11
    0年度台非字第98號判決、110年度台上字第2096號判決意旨
    參照）。是被告雖已完成戒癮治療期程，然所受之前揭緩起
    訴處分遭撤銷，無任何等同受有「觀察、勒戒或強制戒治執
    行」之效果，檢察官針對本件施用毒品再為聲請觀察、勒戒
    ，亦為適法，併此說明。
㈣、本件聲請書載明被告於上開緩起訴期間內，故意更犯竊盜案
    件，經檢察官依法撤銷上開緩起訴處分，已不適合再為附命
    完成戒癮治療之緩起訴處分（如附件），而依卷證資料所示
    ，被告因竊盜案件，業經橋頭地檢署檢察官提起公訴，現為
    橋頭地院以111年度易字第160號案審理中，同有上開前案紀
    錄表在卷可稽。參酌毒品戒癮治療實施辦法及完成治療認定
    標準第2條第2項第1款規定「緩起訴處分前，因故意犯他罪
    ，經檢察官提起公訴或判決有罪確定」之規範意旨，被告即
    屬不適合為附命完成戒癮治療之緩起訴處分。從而，檢察官
    未給予附命戒癮治療或其他條件之緩起訴處分，而聲請觀察
    、勒戒，以監禁式之治療方式，求短時間內隔絕被告之毒品
    來源，務使其專心戒除毒癮，核屬其裁量權之適法行使，形
    式上亦無裁量恣意或濫用之情，於法有據。
四、綜上所述，本件聲請為有理由，應予准許，依毒品危害防制
    條例第20條第3項、第1項，裁定如主文。
中　　華　　民　　國　　111 　年　　10　　月　　27　　日
                  刑事第十二庭  法　官  莊珮君
以上正本證明與原本無異。
如不服本裁定應於送達後5日內向本院提出抗告狀。
中　　華　　民　　國　　111 　年　　10　　月　　31　　日
                                書記官  蔡靜雯